【裁判字號】    96,上更(一),268
【裁判日期】    970103
【裁判案由】    違反毒品危害防制條例
【裁判全文】
臺灣高等法院高雄分院刑事判決     96年度上更(一)字第268號
上  訴  人  臺灣高雄地方法院檢察署檢察官
上  訴  人
即  被  告  甲○○
                    現另案於臺灣屏東監獄執行中
選任辯護人  吳建勛律師
            鄭旭廷律師
            陳慧錚律師
上  訴  人
即  被  告  丙○○
選任辯護人  謝依良律師
被      告  乙○○
選任辯護人  劉新安律師
上列上訴人因被告違反毒品危害防制條例案件，不服中華民國95
年9 月22日第一審判決（起訴案號：臺灣高雄地方法院檢察署94
年度偵字第21237 號、第25818 號），提起上訴，本院判決後，
經最高法院發回更審，本院判決如下：
    主  文
原判決關於甲○○販賣第一級毒品部分撤銷。
甲○○被訴販賣第一級毒品部分無罪。
其他上訴駁回。
    事  實
一、丙○○、許聖淑（許聖淑經臺灣高雄地方法院以民國94年度
    重訴字第51號審理，因被告未到庭尚未審結）及真實姓名年
    籍不詳，綽號「婷婷」之成年女子，均明知海洛因及甲基安
    非他命分屬毒品危害防制條例所列管之第一、二級毒品，不
    得非法持有、販賣，渠等3 人意圖營利，竟基於販賣第一級
    毒品海洛因及第二級毒品甲基安非他命之犯意聯絡，丙○○
    以每日新台幣（下同）1 千元至1 千5 百元元不等之報酬受
    僱於許聖淑，並以許聖淑所有之0000000000號、丙○○所有
    之0000000000號及綽號「婷婷」所有之行動電話0000000000
    號行動電話為聯絡販賣毒品之工具，於94年9 月間之某日（
    9 月16日前）由許聖淑出資16萬元，再由「婷婷」在不同之
    時間、地點，向不詳姓名之成年人購入甲基安非他命5 包（
    驗前毛重56公克，驗後毛重55.9公克）及海洛因17包（合計
    淨重16.54 公克，空包裝重為17.82 公克），丙○○則負責
    俟日後售出毒品後向綽號「婷婷」者收取款項交予許聖淑及
    聯絡甲○○（另為無罪諭知，詳後述）前來試用販入之毒品
    海洛因之品質純度等事宜。嗣於94年9 月16日某時，丙○○
    聯絡甲○○至位於高雄市○鎮區○○街9 號租屋處，由丙○○提供其等意圖營利而販入之少量海洛因樣品讓甲○○試用
    ，以確認品質好壞後，許聖淑乃與丙○○聯絡，欲教丙○○
    如何分裝上開意圖營利而販入之毒品以俟機出售，丙○○乃
    於94年9 月16日下午攜帶上開毒品、夾鏈袋1 大包、電子磅
    秤1 台、分裝工具1 批（係放在1 鐵盒內，內有小剪刀4 把
    、小鑷子4 支、竹籤2 支、小美工刀1 支、鑰匙圈1 個）及
    牙線盒1 盒等物至高雄市新興區○○○路76號「蘇榮茂婦產
    科」308 號房交予甫生產未久之許聖淑，為警於94年9 月16
    日16時50分許，在高雄市新興區○○○路76號「蘇榮茂婦產
    科」308 號房內，當場查獲許聖淑、甲○○及丙○○等人，
    並扣得上開毒品、許聖淑所有夾鏈袋1 大包、電子磅秤1台
    、上開分裝工具1 批、牙線盒1 盒，行動電話4 支（門號分
    別為0000000000、0000000000、0000000000、0000000000
    號）、筆記簿1 本、電話簿帳單4 張、行動電話卡4 張、現
    金57,800元、行動電話儲值卡5 張及電話簿2 本等物品，而
    查悉上情。
二、案經高雄市政府警察局移送臺灣高雄地方法院檢察署檢察官
    偵查起訴。
    理  由
壹、有罪部分
一、證據能力之論述
(一)按被告以外之人於審判中有「滯留國外或所在不明而無法傳喚
  或傳喚不到者」，其於檢察事務官、司法警察官或司法警察調
  查中所為之陳述，經證明具有可信之特別情況，且為證明犯罪
  事實之存否所必要者，得為證據，刑事訴訟法第159 條之3 定
  有明文。查：證人段淑芬及許聖淑經原審法院依法傳訊及拘提
  均未到庭，有送達回證、台灣屏東地方法院檢察署及高雄縣政
  府警察局鳳山分局函文存卷可考，而段淑芬及許聖淑復未於檢
  察官偵訊時提及其在警詢時之陳述有何違法取供或違反其自由
  意志而陳述之情況，且警詢時距離案發時間較近亦較無人情施
  壓或干擾，可見其於司法警察調查中之陳述，係在可信之特別
  情況下所為，又段淑芬於警詢時證述其確向許聖淑購買海洛因
  ；許聖淑於警詢時證述丙○○等人有與其共同販賣毒品等語，
  均與公訴人起訴之有關本件販賣毒品事實具關連性，是以許聖
  淑及段淑芬於司法警察前之陳述，顯為證明本件被告丙○○犯
  罪事實之存否所必要，依上開規定自具證據能力。
(二)證人段淑芬於94年9 月17日在偵查中陳述有關被告丙○○部分
  ，未經具結，依刑事訴訟法第158 條之3 規定不得作為證據。
(三)查本案監聽係高雄市政府警察局刑警大隊為執行機關，依臺灣
  高雄地方法院檢察署94年7 月6 日94年雄檢博湯監字第001478
  號、94年7 月21日94年雄檢博湯監字第001565號、94 年8月5
  日94年雄檢博湯監續字第001676號、94年8 月18日94年雄檢博
  湯監字第001767號、94年8 月18日94年雄檢博湯監續字第00
  1766號、94年9 月2 日94年雄檢博湯監續字第001833號通訊監
  察書，實施監察之通訊號碼為丙○○、許聖淑所使用之000000
  0000號及0000000000號行動電話，監察時間自94年7 月22日上
  午10時起至94年8 月19日上午10時止以及94年8 月19日上午10
  時起至94年9 月16日上午10時止、94年7 月7 日上午10 時 起
  至94年8 月5 日上午10時止，以及94年9 月2 日上午10時起至
  94年9 月30日上午10時止，監察方法為監聽、錄音，是承辦警
  員對被告丙○○及許聖淑上開門號實施監聽錄音，並未逾越授
  權實施監察之範圍。至於通訊監察書監察對象記載為何人，此
  應為核發通訊監察書時，依當時線索僅知悉犯罪嫌疑人之綽號
  ，為客觀環境所致，本案監聽符合通訊保障及監察法規定之法
  定程序，應具證據能力。
二、訊據上訴人即被告丙○○對其以每日約一千元至1 千5 百元
    不等之報酬受僱於許聖淑，負責向「婷婷」者收錢及聯絡甲○○試吃毒品等事宜，且94年9 月16日警方查扣之毒品及分
    裝工具等物，係其依許聖淑指示拿至上開病房交予許聖淑等
    情固坦認不諱，惟矢口否認共同販賣第一級毒品海洛因及第
    二級毒品甲基安非他命之犯行，辯稱：「我對於許聖淑販賣
    第一級毒品海洛因及第二級毒品甲基安非他命之過程並不清
    楚，我僅有幫忙許聖淑收錢，查獲當日之毒品伊係依許聖淑
    指示去拿取，並不知是毒品及分裝工具，伊以為是食品。又
    縱認伊犯罪，伊幫助送交物品之行為，應僅成立販賣第一級
    毒品海洛因及第二級毒品甲基安非他命之幫助犯，而非共同
    正犯。」云云。經查：
(一)警方於94年9 月16日，在高雄市新興區○○○路76號「蘇榮茂
  婦產科」308 號許聖淑房內查獲之白色粉末及晶體，確為第一
  級毒品海洛因及第二級毒品甲基安非他命（海洛因合計淨重
  16.54 公克、空包裝重17.82 公克、純度2.97﹪，純質淨重
  0.49公克，甲基安非他命驗前毛重56公克，驗後毛重55.9公克
  ）），有法務部調查局94年11月30日調科壹字第220021547 號
  鑑定通知書1 份、高雄醫學大學附設中和紀念醫院編號9410
  ─263 號檢驗報告各1 份在卷可稽（見94偵字第21237 號卷第
  142 頁、第125 頁）。而上開扣得之毒品，均係許聖淑出資購
  買欲販賣他人營利，而案發當日係因為丙○○不會分裝該毒品
  ，許聖淑乃叫丙○○將上開毒品及分裝工具帶至前揭病房內，
  欲教丙○○分裝毒品，且當初許聖淑有與丙○○約定，每日支
  付丙○○1,000 元至1,500 元不等之薪資等情，業據許聖淑於
  警詢時證述明確，其證稱：「警方在我病房內查扣毒品是我出
  錢（新台幣16萬元）叫綽號『婷婷』的女子去幫我購買的，但
  是『婷婷』購買回來後該些毒品的品質不好，所以我就叫『婷
  婷』先拿去藏起來，於今天下午我叫丙○○前去拿該些毒品回
  來我病房內，準備分裝完成後販買給他人」、「該販毒集團有
  我（許聖淑）及丙○○，我負責拿錢出來購買毒品，綽號『婷
  婷』則是拿我所出資的錢前去購買毒品回來包裝，包裝完成後
  『婷婷』會將分裝完成的毒品藏至路邊，我再指示丙○○前去
  將該些毒品取回，取回後如有顧客要購買毒品，我再跟顧客講
  好地點及價錢，再要丙○○攜帶毒品前去跟顧客交易…而丙○○當初我跟他講好每天薪資為新台幣1,000-1,500 元不等」等
  語（見警(一)卷第5-6 頁）。
(二)上開許聖淑94年9 月16日警詢陳述之錄音帶，經原審勘驗結果
  認：「(一)警詢筆錄是一問一答的方式製作，且現場有電腦繕打
  的聲音。…(六)第5 頁第10行警員訊問完問題後，停頓許久，員
  警的詢問及許聖淑的回答內容應係如下：問：這個意思怎麼樣
  ？妳怎麼解釋？這通電話啊？答：要準備下去分包。問：啊？
  答：要準備下去那個…弄看看。問：要下去動毒品的生意？是
  不是？答：對。問：準備而已？答：對。問：準備要販賣毒品
  ，叫這個人把東西帶來，因為他不會分裝是不是？答：嗯問：
  是不是這樣？答：對。問：阿賢是誰？螞蟻是誰？阿賢是不是
  甲○○？答：對，阿賢就是甲○○。問：螞蟻呢？蟑螂是誰？
  答：蟑螂就是小杰。問：妳要賣毒品，毒品在誰那裡？在蟑螂
  還是小杰那邊？他說他不會分裝，所以妳叫他把東西帶過來病
  房裡面分裝？是不是？答：嗯…對。問：今天拿去病房的毒品
  是誰買的？答：螞蟻。問：螞蟻去買的？妳交待他去買的？還
  是怎麼樣？答：他先去跟婷婷拿。問：這些譯文需不需要一通
  一通問？應該不需要吧! 不用這麼麻煩了。答：嗯。問：這些
  東西是什麼人去買的？今天查到的這些毒品是誰出資的？要做
  什麼用的？是不是要賣人的？價格多少？答：婷婷總共跟我拿
  16萬元。問：我先問妳今天在病房查到的毒品是什麼人去買的
  ？答：婷婷。問：婷婷去買的？答：嗯，婷婷去買的。問：婷
  婷又是誰？答：之前是螞蟻的朋友。問：丙○○的朋友？答：
  螞蟻。問：喔，螞蟻的朋友，這些毒品是妳叫丙○○和…答：
  婷婷自己去的。問：交給什麼人？答：她拿回來會先放著，她
  自己會先動，就是這樣問：她拿回來？妳交待婷婷去拿的？綽
  號一個叫婷婷的？然後去拿，拿完…答：拿完她放在她那裡，
  再拿糖來給我…，就是換包。問：妳說的意思我聽不懂。答：
  就是黑吃黑。問：怎麼黑吃黑？答：她是錢拿去，然後拿糖給
  我。問：我現在是問今天查到的毒品是誰去買的？答：婷婷去
  買的。問：買回來怎麼樣？答：不能用。問：妳叫她去買的就
  對了？答：嗯，我叫她去調的問：不能用怎麼辦？答：就放著
  。問：就放在婷婷那裡，後來今天…答：婷婷先藏著。問：後
  來妳今天就叫蟑螂和阿賢先去拿答：蟑螂先去拿的。問：蟑螂
  去拿回來的，拿回來病房就對了，然後準備分裝要賣給別人，
  是不是？答：嗯，就是比不起來。問：是這樣嘛，東西不好就
  對了？那19萬是跟婷婷買的，叫婷婷去調的？答：16萬。問：
  就是這裡寫的16萬？答：嗯。問：婷婷妳知道她的名字嗎？答
  ：不知道，我們都叫她婷婷。問：今天下午妳才叫他們把錢拿
  過來？答：沒有，婷婷先藏起來。問：婷婷先藏起來，毒品是
  妳叫…答：叫小杰去拿。問：叫小杰…丙○○去跟婷婷拿？答
  ：婷婷都先藏在路邊，再叫小杰去拿。問：叫小杰拿回來分裝
  就對了，是不是？答：嗯。問：這16萬是叫婷婷去調貨？答：
  嗯。問：到現在毒品有沒有賣出去？答：還都沒有。問：為什
  麼妳剛開始在作筆錄時說妳不知道東西是誰的？你為什麼要這
  樣說？答：因為剛開始我不知道他是去跟婷婷拿回來的，這個
  過程我不知道婷婷已經放在旁邊了…。問：這樣就交待不過去
  了…妳明知道有這個（錄音帶換面），為什麼要說妳不知道毒
  品是誰的？為什麼剛筆錄要這樣說？啊？淑仔，快點，我問妳
  啊! 是不是要推卸責任啊？啊？要推卸責任？答：嗯。問：丙○○和甲○○妳薪水打多少錢給他們？答：甲○○沒有。問：
  甲○○沒有，為什麼他要幫妳做事？答：他沒有幫我做事。問
  ：要不然呢？他是什麼角色？幫妳拿毒品回來？要不然也有在
  分裝。答：他沒有。問：都沒有？答：分裝是他自己的部分，
  他也是自己用好了。問：要不然甲○○去病房做什麼？答：他
  也是朋友去探視而已，他跟我借車。問：只要丙○○被妳請而
  已？答：嗯。問：妳這個販毒集團成員有誰？答：就小杰而已
  。答：分配？本來都是婷婷在做的，婷婷後來不知道是什麼事
  情，然後又向我拿錢又交待事情交待不出來，就把她的東西拿
  給我，說是補償我。問：這個集團就妳負責嘛! 妳拿資金出來
  是不是？本來是請婷婷在做，是不是？答：她是幫我去拿東西
  。問：對啊，她是幫妳拿東西？答：嗯。問：還有丙○○，三
  人嘛答：婷婷也不算是我請的。問：那妳算負責拿錢出來買毒
  品？答：嗯。問：丙○○呢？答：丙○○只是拿東西而已。問
  ：幫妳拿東西及分裝？答：分裝都婷婷在分比較多。問：那今
  天是誰在分？答：婷婷。問：那怎麼都沒看到她人？答：她就
  拿了我16萬後就走了。問：丙○○是幫妳去跟婷婷拿東西是嗎
  ？答：婷婷先藏在路邊。問：婷婷分好先藏在路邊，然後丙○○再去拿？賣呢？怎麼賣？答：就等人打電話來。問：就丙○○去交就對了？拿出去給別人？就拿東西跟出去收錢？他的角
  色就是這樣！…一般是不是錢交完就拿回來交給妳？答：嗯!
  還沒交到錢哩。問：你打給婷婷跟小杰的薪水是多少？沒有？
  還是（合夥）而已？還是怎麼樣？答：跟對方加成數，她去接
  ，然後跟對方賺。問：婷婷就是賺差價就對了？答：嗯。問：
  小杰呢？答：小杰是昨天我拜託他過來的。問：說多少錢要給
  他？答：1000塊。問：一天？1,500 ？答：1,000 至1,500 ，
  不一定。問：現場查到另二位阿芬和甲○○在妳的集團裡扮演
  什麼角色？答：阿憲是朋友而已，他昨天來借車，今天來還車
  而已。問：阿芬呢？答：她是來照顧我的，因為沒有人照顧我
  。問：他們倆（甲○○及段淑芬）在妳集團中扮演什麼角色？
  答：沒有，只是朋友來照顧探視。(七)第7 頁第1 行許聖淑係回
  答『甲○○有沒有吸毒我不太確定』，第7 頁第5 行婷婷的手
  機號碼是警察自己回答。(八)第7 頁第8 、9 行『希望檢察官給
  我一次機會』係警察自己回答的。(九)其餘筆錄內容與警訊筆錄
  內容記載相符，均由許聖淑自由陳述，並無遭員警以強迫、脅
  迫或其他不正方法取供的情況。」等語（見原審卷第240-246
  頁）。觀之上開勘驗筆錄，雖許聖淑之警詢筆錄未完全依許聖
  淑之供述記載，然關於扣得之毒品係何人出資購買，及丙○○
  為販毒集團之成員，且許聖淑應允丙○○每日支付薪資1,000
  元至1,500 元，又丙○○則係負責分裝及交付毒品予買家等情
  ，確為許聖淑自己所陳述，且警察機關已依法定程序連續錄音
  由連續錄音之詢問過程可發現許聖淑之上開自白陳述證據並無
  遭強暴脅迫或誘導而為陳述，其陳述之出於任意性應無疑義。
  再者，許聖淑與被告丙○○相互間為朋友關係，亦為被告丙○○無述在卷，彼此間並無何仇隙，且該許聖淑上開自白供述，
  亦使自身涉犯販賣毒品之犯行，並非因供述指出共犯被告丙○○而得卸免販賣毒品刑責，益見其應無設詞攀誣被告丙○○之
  必要與可能，其上開證詞應堪採信。又綜據被告之供詞及上開
  許聖淑之證述，本件案發之前，許聖淑已與被告丙○○談妥僱
  用之薪資報酬，且案發當日確係因丙○○不會分裝毒品，許聖
  淑欲教被告丙○○分裝毒品，被告丙○○始會將上開毒品及分
  裝工具帶至前揭病房予許聖淑甚明，則被告丙○○另辯稱伊不
  知道當日交予許聖淑之物品為毒品，以為是食品云云，顯係卸
  責之詞。
(三)次按共同正犯之成立，有以共同犯意而共同實施犯罪構成要件
  之行為者，有以自己犯罪之意思，參與犯罪構成要件以外之行
  為者，有雖以幫助他人犯罪之意思而參與犯罪構成要件之行為
  者，有以自己犯罪之意思，事前同謀推由一部分實施犯罪之行
  為者，均屬之，司法院大法官會議釋字第109 號解釋可供參考
  。蓋共同正犯，係共同實施犯罪行為之人，在共同意思範圍內
  ，各自分擔犯罪行為之一部，相互利用他人之行為，以達其犯
  罪之目的，其成立不以全體均參與實施犯罪構成要件之行為為
  要件。共同正犯之意思聯絡，不以數人間直接發生者為限，間
  接之聯絡者，亦包括在內，復不限於事前有所謀議，僅於行為
  當時有共同犯意之聯絡，於行為當時，基於相互之認識，不論
  明示通謀或相互間默示合致，以共同犯罪之意思參與，均屬之
  ；而行為分擔，亦不以每一階段皆有參與為必要，倘具有相互
  利用其行為之合同意思所為，仍應負共同正犯之責，蓋共同正
  犯，於合同意思範圍內，組成一共犯團體，團體中任何一人之
  行為，均為共犯團體之行為，他共犯均須負共同責任，初無分
  別何一行為係何一共犯所實施之必要。（最高法院55年度台上
  字第522 號、87年度台非字第35號、85年度台上字第4962號、
  88年度台上字第2230 號 、第2858號判決、73年台上字第1886
  號、77年台上字第2135號判例意旨參照）；即刑法關於正犯與
  從犯之區別，係以其主觀之犯意及客觀之犯行為標準，凡以自
  己犯罪之意思而參與犯罪，無論其所參與者是否犯罪構成要件
  之行為，皆為正犯，其以幫助他人犯罪之意思而參與犯罪，其
  所參與者，苟係犯罪構成要件之行為，亦為正犯，必以幫助他
  人犯罪之意思而參與犯罪，其所參與者又為犯罪構成要件以外
  之行為，始為從犯。是綜上論述，本案扣得之毒品係許聖淑出
  資並負責與買主聯絡，另由綽號「婷婷」之女子出面購買毒品
  ，而被告丙○○則雖係受僱言明負責履行將毒品交付買主，並
  收取貨款，又被查獲時係依許聖淑指示而攜帶扣案之毒品與分
  裝工具至許聖淑之病房內以待許聖淑教導如何分裝毒品俟機出
  售，綜此應認被告丙○○顯係以本身犯罪之意思而與許聖淑基
  於共同販賣第一級毒品海洛因及第二級毒品甲基安非他命之意
  思且相互利用他人之行為，以達其販賣毒品犯罪之目的，被告
  丙○○與許聖淑等人間確有共同販賣第一級毒品海洛因及第二
  級毒品甲基安非他命之犯意聯絡、行為分擔，屬共同正犯，應
  無疑義，被告丙○○之辯護人辯護意旨稱: 「被告丙○○縱認
  有犯罪亦僅係幫助犯而已」云云，並不足採。
(四)按政府為杜絕毒品氾濫，毒害人民甚深，再三宣導教民眾遠離
  毒品，媒體報導既深且廣，對於禁絕毒品之政策，應為民眾所
  熟悉。又政府對於查緝施用、轉讓及販賣毒品無不嚴格執行，
  且販賣毒品罪係重罪，若無利可圖，衡情一般持有毒品者，當
  不致輕易將持有之毒品交付他人。況且，販賣毒品乃違法行為
  ，非可公然為之，且有其獨特之販售路線及管道，亦無公定之
  價格，復可任意增減其分裝之數量，而每次買賣之價量，亦可
  能隨時依市場貨源之供需情形、交易雙方之關係深淺、資力、
  對行情之認知、可能風險之評估、查緝是否嚴緊，及購買者被
  查獲時供述購買對象之可能性風險評估等諸般事由，而異其標
  準，非可一概而論，是販賣之利得，誠非固定，而縱使販賣之
  人從價差或量差中牟利方式雖異，其意圖營利之非法販賣行為
  仍屬同一。被告丙○○否認犯罪，致無法確認其販賣海洛因、
  甲基安非他命之利潤多寡，惟依上所述，及被告丙○○亦承認
  許聖淑每日支付1,000 元至1,500 元薪資（原審卷第274 頁）
  ，業如前述，應認被告丙○○有從中獲利之意圖甚明。
(五)此外，復有分裝夾鏈袋1 大包、電子磅秤1 台、分裝工具1 批
  、分裝牙線包1 包，及被告丙○○、許聖淑分別所有供販賣毒
  品聯絡用之行動電話2 支（門號為0000000000號及0000000000
  ）扣案可資佐證。綜上所述，被告丙○○上開辯解，均為圖卸
  刑責之詞，不足採信。本件被告丙○○販賣第一級毒品海洛因
  及第二級毒品甲基安非他命之犯行，事證明確，堪以認定。
三、(一)按販賣毒品罪，以行為人有營利之意思，而販入或賣出毒
    品居其一或二者兼而有之，均屬既遂。必基於「營利」以外
    之原因取得毒品 (如受贈、侵占、竊、搶、盜得）後，始「
    起意」販賣，且尚未「著手」販賣，始構成意圖販賣而持有
    ，若已著手實施，而未賣出，則成立販賣毒品未遂罪。被告
    丙○○與許聖淑及綽號「婷婷」女子，本共同意圖營利而販
    入第一級毒品海洛因及第二級毒品甲基安非他命，已如前述
    ，雖尚未完成交易，即被警查獲，係屬販賣既遂，是核被告
    丙○○所為，係犯違反毒品危害防制條例第4 條第1 項販賣
    第一級毒品罪及同條第2 項販賣第二級毒品罪，其持有第一
    級毒品及第二級毒品，進而販賣，低度之持有行為為高度之
    販賣行為所吸收，均不另論罪，其與許聖淑及綽號「婷婷」
    女子間就上開犯行，有犯意聯絡，行為分擔，均為共同正犯
    。被告丙○○以上所犯二罪間，犯意各別，罪名互殊，應予
    分論併罰。又被告丙○○年僅24歲，學歷僅高中畢業，年輕
    識淺，涉世未深，為賺取每日1 千元至千5 百元不等之報酬
    竟受僱負責分裝及送貨等工作而為販賣毒品構成要件之行為
    ，，惟尚未將毒品販賣他人即為警查獲，其參與犯罪情節較
    輕，所犯販賣第一級毒品、販賣第二級毒品罪若科以法定最
    低刑度之無期徒刑及有期徒刑7 年，猶嫌過重，應認犯罪情
    狀尚堪憫恕，爰依刑法第59條規定減輕其刑（刑法第59條雖
    業於自95年7 月1 日修正公布施行，惟該條正純係法院就酌
    減其刑審認標準見解之明文化，非屬法律之變更，自無比較
    新舊法問題）。(二)按94年1 月7 日修正、94年2 月2 日修正
    公布，而於95年7 月1 日生效實施之新刑法（下稱新刑法）
    第28條將舊法之「實施」修正為「實行」。其中「實施」一
    語，涵蓋陰謀、預備、著手及實行之概念在內，其範圍較廣
    ；而「實行」則著重於直接從事構成犯罪事實之行為，其範
    圍較狹；二者之意義及範圍已有不同，自屬法律變更，而無
    論適用修正前或修正後之規定，本件被告丙○○係共同實行
    犯罪之共同正犯，無論依修正前後之刑法第28條規定均構成
    共同正犯，行為之法律並無較「有利」於被告之情形，依刑
    法第2 條第1 項前段規定應適用修正前刑法第28條之規定（
    最高法院96年台上字第934 號判決參照）。(三)被告丙○○行
    為後，刑法第51條業亦修正公布，刑法第51條規定：「數罪
    併罰，分別宣告其罪之刑，依左下列各款定其應執行者：」
    其中第5 款規定：「宣告多數有期徒刑者，於各刑中之最長
    期以上，各刑合併之刑期以下，定其刑期。但不得逾20年。
    」修正後刑法第51條第5 款規定：「宣告多數有期徒刑者，
    於各刑中之最長期以上，各刑合併之刑期以下，定其刑期。
    但不得逾30年。」，則依刑法第2 條第1 項前段之規定，自
    應適用較有利於被告行為時法律，即修正前刑法之規定處斷
    。又被告丙○○所犯販賣第一級毒品罪，法定本刑為死刑或
    無期徒刑，被告行為後，法律變更，最高法院95年第8 次刑
    事庭會議決議：「新法施行前，犯法定本刑為死刑、無期徒
    刑之罪，有減輕其刑之原因者，新法施行後，應依新法第2
    條第1 項之規定，適用最有利於行為人之法律」。被告丙○○行為時依舊刑法第64條第2 項規定：死刑減輕者，為無期
    徒刑，或15年以下12年以上有期徒刑，新刑法則規定：死刑
    減輕者，為無期徒刑；舊刑法第65條第2 項規定：無期徒刑
    減輕者，為7 年以上有期徒刑，新刑法則規定無期徒刑減輕
    者，為20年以下15年以上有期期徒刑。經比較新舊法結果，
    以舊法較有利被告丙○○，依刑法第2 條第1 項前段之規定
    ，自應適用較有利於被告丙○○之行為時法律，即修正前刑
    法第64條第2 項、第65條第2 項規定減輕之。
四、原審就告丙○○部分，依毒品危害防制條例第4 條第1 項、
    第2 項規定，並審酌被告丙○○與許聖淑等人欲販賣第一級
    毒品海洛因及第二級毒品甲基安非他命營利，危害國民健康
    及社會治安，行為後復未坦承全部犯行，惟被告丙○○尚未
    將扣案之毒品出售交付予他人，且被告丙○○非居於主導之
    地位，犯罪情狀較許聖淑為輕等一切情狀，分別量處販賣第
    一級毒品，有期徒刑10年2 月，販賣第二級毒品，有期徒刑
    3 年8 月，定應執行刑13年6 月，並敘明扣案之海洛因及甲
    基安非他命，分別係第一級毒品及第二級毒品，均應依毒品
    危害防制條例第18條第1 項前段之規定沒收銷燬之，因鑑驗
    耗失之海洛因及甲基安非他命，自無庸沒收銷燬；又盛裝上
    開海洛因之包裝袋17包，與海洛因非不可剝離，又盛裝上開
    甲基安非他命之包裝袋5 包，與甲基安非他命非不可剝離，
    均應依毒品危害防制條例第19條第1 項規定諭知沒收。及如
    附表1 至4 所示之物，係共犯許聖淑所有供販賣毒品所用之
    物，業據許聖淑於警詢時供述在卷，均應依毒品危害防制條
    例第19條第1 項規定宣告沒收。又扣案之0000000000號及
    0000000000號行動電話2 支，分別為被告丙○○及許聖淑所
    有，用以聯絡販賣海洛因及甲基安非他命所用之物，已據被
    告丙○○及許聖淑陳述明確，應均依毒品危害防制條例第19
    條第1 項併宣告沒收。至未扣案之0000000000號行動電話1
    支，係屬綽號「婷婷」女子所有供其與被告丙○○及許聖淑
    聯絡販賣第一級及第二級毒品所用之物，依共犯共同沒收理
    論，亦應依毒品危害防制條例第19條第1 項之規定，宣告沒
    收，如全部或一部不能沒收時，追徵其價額。而通訊業者出
    租行動電話予消費者使用時，即同時附帶提供SIM 卡給消費
    者作為門號使用之介面，是通訊業者出租之標的為行動電話
    門號，SIM 卡則為使用該門號之介面，由消費者自負SIM 卡
    保管、使用之權責，並得移轉所有權予他人，是上開SIM 卡
    3 枚自屬被告丙○○、許聖淑及綽號「婷婷」女子所有，且
    係供販賣第一、二級毒品所用之物，應依毒品危害防制條例
    第19條第1 項之規定，併予宣告沒收。另敘明在上開蘇榮茂
    婦產科308 病房內查扣之行動電話1 支（門號為0000000000
    號）、筆記簿1 本、電話簿帳單4 張、行動電話卡4 張，並
    無證據證明係被告丙○○、許聖淑或綽號「婷婷」女子所有
    ，或與渠等犯本件販賣毒品之行為有涉。另行動電話1 支（
    門號0000000000號門號SIM 卡1 枚）、現金57 ,800 元、行
    動電話儲值卡5 張及電話簿2 本，係被告甲○○（另為無罪
    諭知）所有（見原審卷第94及297-298 頁），而非被告丙○○、許聖淑或綽號「婷婷」女子所有之物，自均不予宣告沒
    收等有關沒收之意旨。本院認原判決關於被告丙○○部分認
    事用法尚無不合，量刑亦稱妥適，被告丙○○上訴意旨否認
    犯罪，並無可取，上訴為無理由，應予駁回。
五、公訴意旨另以：被告丙○○、許聖淑及綽號「婷婷」之女子
    ，自93年6 月間某日起，由許聖淑每次出資數10萬元不等之
    價格，由「婷婷」在高雄市不詳地點，以第一級毒品海洛因
    1 兩16 萬 元、第二級毒品甲基安非他命每錢數千元不等之
    代價，連續多次向柯明祥等不詳姓名成年男子販入數量不詳
    之海洛因及甲基安非他命後，由被告丙○○等人連續多次將
    包裝好的海洛因、甲基安非他命等毒品，送往段淑芬、姓名
    年籍不詳綽號「阿華」之不詳姓名成年男子等買主所指定之
    高雄市前鎮區光華公園等地，以每包海洛因1,000 元至
    2,000 元不等之價格、每包甲基安非他命數百元至數千元不
    等之價格，將海洛因及甲基安非他命販賣予段淑芬、「阿華
    」等人，許聖淑並以每日薪資1,000 元至1,500 元之代價，
    僱用被告丙○○向「婷婷」收取每日販毒所得，許聖淑再向
    被告丙○○拿取販毒所得，以圖逃避警方之查緝，認被告丙○○此部分涉有共同連續販賣第一級毒品海洛因及第二級毒
    品甲基安非他命罪嫌云云。經查：
  (1)訊據被告丙○○堅詞否認自93年6 月起即有受僱許聖淑收取
    販毒所得，或替許聖淑送毒品予買主之犯行，辯稱：「我於
    93 年10 月始自軍中退伍，不可能自93年6 月起即與許聖淑
    共同販賣毒品。另門號0000000000號及0000000000號之行動
    電話均非我所有，而門號0000000000號行動電話雖為我所使
    用，然無法以0000000000號行動電話之譯文內容，遽以認定
    我於案發前有販賣第一級毒品海洛因及第二級毒品甲基安非
    他命之行為」等語。
  (2)公訴人雖認被告丙○○自93年6 月起即有與許聖淑等人共同
    販賣第一級毒品海洛因及第二級毒品甲基安非他命之行為，
    然本件警方係自94年7 月間始開始監聽被告丙○○或許聖淑
    等人，此觀之卷附之監聽譯文及通訊監察書甚明，而共犯許
    聖淑於警詢及檢察官偵訊均供稱：「扣案之毒品為我購入準
    備售予他人營利，查獲前我尚未售予他人毒品成功」等語，
    是公訴人認被告丙○○與許聖淑自93年6 月起即有販售第一
    級毒品海洛因及第二級毒品甲基安非他命云云，洵屬無據。
  (3)門號0000000000號及0000000000號之行動電話，被告丙○○
    均否認為其所有，而公訴人並未提出上開門號為丙○○所使
    用之證據，且經原審法院勘驗許聖淑0000000000號與000000
    000 號及0000000000門號之部分監聽錄音帶，結果認「一僅
    有警卷2 第80頁第2 行至第7 行、第81頁第1 行至第11行之
    錄音帶內容可以播放，其他監聽的內容錄音帶並無法播放。
    二可以播放的上開2 段監聽譯文並無法辨識接話者及應答者
    為何人。三警卷第80頁該段監聽內容僅可以聽到雙方（1 男
    1 女）在討論是『16萬』還是『19萬』，且女方有叫男方打
    電話去問螞蟻，其餘對話內容無法清楚辨識。四警卷第81頁
    該段監聽內容僅可大約聽到，有1 方說他送早上，其他的對
    話內容似乎在討論手機的收訊及使用問題」（見原審卷第24
    7 頁），是無法從監聽錄音帶中辨識對話者是否即為被告丙○○，上開監聽譯文中關於0000000000號及0000000000門號
    之對話內容，尚難認係被告丙○○所為。
  (4)證人段淑芬於警詢及檢察官偵訊均證稱：「我曾向許聖淑購
    買第一級毒品海洛因」等語。其於警詢時證稱：「我是將毒
    品海洛因摻入香菸點燃吸食」、「我所吸食的毒品是打電話
    向許聖淑所購買，然後都是由1 位綽號螞蟻的男子拿毒品至
    高雄市光華公園附近跟我交易毒品，我每次向其購買1 小包
    毒品之價格為新台幣1,000 元整」、「我於今年6 、7 月份
    開始向許聖淑購買毒品，至今已購買過大約4 次，每次都是
    綽號螞蟻男子拿毒品過來跟我交易的」等語（見警(二)卷第31
    、33-34 頁）；其於檢察官偵訊時證稱：「（何時開始向許
    聖淑買毒品？）6 、7 月間開始我打電話向她說要買毒品，
    她就聯絡婷婷、螞蟻把貨拿給我，共買10幾次海洛因，每次
    買1 、2 千元，以夾鍊袋裝1 小包」等語（見94年度偵字第
    21404 號第21頁）。依證人段淑芬之證詞，均僅能證明於94
    年6 、7 月間，曾向許聖淑購買第一級毒品海洛因多次。而
    依段淑芬上開證詞，其向許聖淑購買之毒品係海洛因，且係
    由綽號「螞蟻」之男子將海洛因交付之，而被告丙○○之綽
    號係「蟑螂」，並非「螞蟻」，而段淑芬從未指認被告丙○○即係交付毒品海洛因之男子。參諸許聖淑亦從未證稱其有
    指示被告丙○○將毒品海洛因交予段淑芬，而觀之被告丙○○0000000000號行動電話之監聽譯文，亦無被告丙○○與段
    淑芬聯絡之內容，是無證據證明被告丙○○有與許聖淑共同
    販賣第一級毒品海洛因予段淑芬之犯意聯絡或行為分擔。此
    外，段淑芬自始證稱其係向許聖淑購買海洛因，均未曾證稱
    伊曾向許聖淑或被告丙○○購買第二級毒品甲基安非他命等
    語，佐以段淑芬為警查獲當日經採尿送驗，確僅呈嗎啡陽性
    反應，此有段淑芬之濫用藥物尿液檢驗報告可佐（見原審卷
    第33 2頁），是公訴人認段淑芬曾向被告丙○○等人購買第
    二級毒品甲基安非他命云云，自非可信。
  (5)公訴人認被告丙○○有共同販賣毒品予綽號「阿華」之人，
    然公訴人對於被告丙○○究於何時、何地、販賣何種毒品及
    數量予綽號「阿華」之人，並無片言隻字記載，更無為任何
    舉證，是究竟有無綽號「阿華」之人？或其究竟是否有向被
    告丙○○等人購買毒品已有可疑，而依卷附之監聽譯文，僅
    有許聖淑與門號0000000000號及0000000000、0000000000
    （見警(一)卷第80、86-87 、93、97頁）有提到「阿華」，然
    上開內容除無法證明綽號「阿華」之人有購買毒品之行為外
    ，亦無法證明被告丙○○與綽號「阿華」之人有何關連。公
    訴人認被告丙○○有販賣毒品予綽號「阿華」之人，亦有未
    洽。
  (6)依法實施通訊監聽所取得證人之對話紀錄，固非不得採為證
    據，然此與證人在實施刑事訴訟之公務員訊問時所為之供述
    相較，就程序之公開言，究不若後者之憑信力（證人作證尚
    須具結，如有虛偽陳述，應負偽證罪責），尤以被告之自白
    為親自歷境，尚須與事實相符，並有其他佐證以資補強，始
    足採為論罪依據，該證人之監聽所得對話紀錄，更須受此限
    制，自不待言，有最高法院85年度台上字第4686號判決可資
    參照。揆諸上開說明，無論是被告或證人監聽所得之對話記
    錄，均需有其他佐證始得作為不利被告之認定。門號000000
    0000行動電話為被告丙○○使用，而門號0000000000號及00
    00000000號行動電話分別為許聖淑及甲○○所使用等情，為
    被告丙○○所坦承，又上開行動電話互有聯絡之事實，有上
    開監聽譯文及門號申請人資料可考，而觀之卷附之監聽之譯
    文內容，在談話中夾雜暗語、代號，雖警方於譯文加註其意
    ，卻無相關文件可供佐證，而公訴人亦未傳喚與被告丙○○
    對話之對象，以證明被告丙○○是否確有販賣毒品之行為。
    足徵前揭通訊監察錄音之譯文純係推測之詞，不足為被告丙○○犯罪之佐證，亦即上開監聽譯文僅能證明被告丙○○曾
    以上述電話與許聖淑等人聯絡，但無法直接證實被告丙○○
    多次販賣毒品海洛因及甲基安非他命予他人之事實。
  (7)綜上所述，本件並無積極證據證明被告丙○○有共同多次販
    賣海洛因予段淑芬或綽號「阿華」之犯行。不能證明被告丙○○此部分犯罪，本應為無罪之諭知，惟此部分與前開有罪
    部分，公訴人以連續犯之裁判上一罪關係起訴，原審敘明不
    另為無罪之諭知，經核亦無不合。
貳、無罪部分
甲、乙○○部分
一、證據能力之論述
(一)、證人即共同被告丙○○之警詢陳述關於乙○○犯行部分係審
    判外陳述之傳聞證據，且無刑事訴訟法第159 條之2 規定例
    外情形，依刑事訴訟法第159 條第1 項規定無證據能力。丙○○於94年9 月17日偵查中就有關被告乙○○犯行之陳述係
    屬證人性質，惟未經具結，依刑事訴訟法第158 條之3 規定
    ，不得作為證據。
(二)、證人即共同被告甲○○於警詢中有關被告乙○○犯行部分之
    陳述係屬證人性質，其證稱：「我聽丙○○講才知道物品（
    毒品）是乙○○的」等語，所為陳述證據為審判外之陳述，
    且為傳聞供述，無證據能力。甲○○於94年9 月17偵查中就
    有關被告乙○○之陳述（扣案毒品是乙○○所有等語）係屬
    證人性質，惟未經具結，依刑事訴訟法第158 條之3 規定，
    不得作為證據。
(三)、證人段淑芬於94年9 月17日在偵查中陳述有關被告乙○○犯
    行部分之陳述，係屬證人性質，惟未經具結，依刑事訴訟法
    第158 條之3 規定，不得作為證據。
二、公訴意旨略以：被告乙○○（綽號螞蟻）與丙○○、甲○○
    、許聖淑及綽號「婷婷」之不詳姓名成年女子，均明知海洛
    因及甲基安非他命屬毒品危害防制條例所列管之第一、二級
    毒品，不得販賣，竟基於販賣第一、二級毒品海洛因、甲基
    安非他命之概括犯意，自93年6 月間某日起，由許聖淑每次
    出資數10萬元不等之價格，由「婷婷」在高雄市不詳地點，
    以第一級毒品海洛因1 兩16萬元、第二級毒品甲基安非他命
    每錢數千元不等之代價，連續多次向柯明祥等不詳姓名成年
    男子販入數量不詳之海洛因及甲基安非他命後，由甲○○（
    已判決如上所述）試用販入之海洛因及甲基安非他命等毒品
    之純度，確認品質無問題後，即由被告乙○○等人連續多次
    將包裝好的海洛因、甲基安非他命等毒品，送往段淑芬、綽
    號「阿華」之不詳姓名成年男子等買主所指定之高雄市前鎮
    區光華公園等地，以每包海洛因1,000 元至2,000 元不等之
    價格、每包甲基安非他命數百元至數千元不等之價格，將海
    洛因及甲基安非他命販賣予段淑芬、「阿華」等人，許聖淑
    並以每日薪資1,000 元至1,500 元之代價，僱用與其有共同
    犯意聯絡之丙○○（已判決如上所述）、甲○○（另為無罪
    諭知，如後所述），向「婷婷」及乙○○收取每日販毒所得
    ，許聖淑再向丙○○、甲○○拿取販毒所得，以圖逃避警方
    之查緝，認被告乙○○觸犯毒品危害防制條例第4 條第1 、
    2 項販賣第一級毒品海洛因及第二級毒品甲基安非他命罪嫌
    云云。
三、公訴人認被告乙○○觸犯毒品危害防制條例第4 條第1 、2
    項販賣第一級毒品海洛因及第二級毒品甲基安非他命罪嫌，
    主要係以丙○○、甲○○之證述及監聽譯文等資料為主要論
    據。訊據被告乙○○否認販賣毒品之犯行，辯稱：「我之綽
    號雖為『螞蟻』，我沒有與許聖淑等人共同販賣毒品，且案
    發當日查扣之物品，並非我交予丙○○轉交予許聖淑」等語
    。
四、按犯罪事實應依證據認定，無證據不得認定犯罪事實；不能
    證明被告犯罪者，應諭知無罪之判決，刑事訴訟法第154 條
    第2 項、第301 條第1 項分別定有明文。又刑事訴訟法第
    161 條已於民國91年2 月8 日修正公布，其第1 項規定：檢
    察官就被告犯罪事實，應負舉證責任，並指出證明之方法。
    因此，檢察官對於起訴之犯罪事實，應負提出證據及說服之
    實質舉證責任。倘其所提出之證據，不足為被告有罪之積極
    證明，或其指出證明之方法，無從說服法院以形成被告有罪
    之心證，基於無罪推定之原則，即應為被告無罪判決之諭知
   （參照最高法院92年台上字第128 號判例）
五、訊據被告乙○○自始即否認0000000000號及0000000000行動
    電話門號為其所有，且公訴人亦未提出上開門號為被告乙○○所使用之證據，經原審法院勘驗許聖淑0000000000號與00
    0000000 號及0000000000門號之部分監聽錄音帶，並無法從
    監聽錄音帶中辨識對話者為被告乙○○，上開監聽譯文中關
    於0000000000號及0000000000門號之對話內容，尚難認係被
    告乙○○所為。且門號0000000000號雖為被告乙○○使用，
    而門號0000000000號為許聖淑所使用等情，為被告乙○○所
    坦承，上開行動電話固互有聯絡之事實，然觀之卷附之監聽
    之譯文內容，被告乙○○及許聖淑對話中夾雜暗語、代號，
    雖警方於譯文加註其意，卻無相關文件可供佐證，而許聖淑
    亦未就監聽譯文中關於與被告乙○○之對話究係何意義乙節
    具結作證，以證明被告乙○○是否確有共同販賣毒品之行為
    。堪認前揭通訊監察錄音之譯文純係推測之詞，不足為被告
    乙○○犯罪之佐證，亦即上開監聽譯文僅能證明被告乙○○
    曾以上述電話與許聖淑聯絡，但無法直接證實被告乙○○有
    販賣毒品海洛因及甲基安非他命予他人之舉。
六、另依證人段淑芬上開證詞，段女雖於94年6 、7 月間，曾向
    許聖淑購買第一級毒品海洛因多次，且係由綽號「螞蟻」之
    男子將海洛因交付之，惟並未供稱綽號「螞蟻」之男子即係
    被告乙○○。雖被告乙○○自承其綽號係「螞蟻」，然綽號
    「螞蟻」之人所在多有，而員警或公訴人從未讓段淑芬指認
    被告乙○○是否即為其所稱交付毒品之人。而觀之許聖淑上
    開監聽譯文，亦無許聖淑交代被告乙○○將海洛因交予段淑
    芬之通話內容。尚難以段淑芬曾證稱是綽號「螞蟻」之人交
    付海洛因以之云云，即遽認被告乙○○有與許聖淑共同販賣
    第一級毒品海洛因予段淑芬之犯意聯絡或行為分擔。又如上
    述，公訴人就綽號「阿華」之人究於何時、何地、向何人購
    入何種毒品及數量等情，均未記載，是是否確綽號「阿華」
    有之人？或綽號「阿華」之人究竟是否有向被告乙○○等人
    購買毒品已有可疑，而依卷附之監聽譯文，僅有許聖淑與門
    號0000000000號及0000000000、0000000000（見警(一)卷第80
    、86 -87、93、97頁）有提到「阿華」，然上開內容除無法
    證明綽號「阿華」之人有購買毒品之行為外，亦無法證明被
    告乙○○與綽號「阿華」之人有何關連。從而公訴人認被告
    乙○○有販賣毒品予綽號「阿華」之人，亦不足採。
七、另公訴人所指被告乙○○與許聖淑等人基於共同營利之犯意
    聯絡，自93年6 月間某日起，由許聖淑每次出資數10萬元不
    等之價格，由「婷婷」在高雄市不詳地點，以第一級毒品海
    洛因1 兩16萬元、第二級毒品甲基安非他命每錢數千元不等
    之代價，連續多次向柯明祥等不詳姓名成年男子販入數量不
    詳之海洛因及甲基安非他命云云。惟公訴人就起訴此部分犯
    行，並未為任何之舉證，許聖淑亦未曾供及曾向稱「柯明祥
    」者販入毒品，此外亦查無證據足證確有稱「柯明祥」之人
    曾販售毒品予許聖淑或乙○○等人，從而公訴人起訴書所載
    ，指被告乙○○有與許聖淑及綽號「婷婷」之女子等連續多
    次向稱「柯明祥」等不詳姓名成年男子販入數量不詳之海洛
    因及甲基安非他命云云，亦不足採。
八、雖共同被告丙○○於原審法院審理時證稱: 「當日扣案之毒
    品及分裝工具等物係被告乙○○交予我轉交許聖淑，且被告
    乙○○有與許聖淑等人共同販賣第一級毒品海洛因及第二級
    毒品甲基安非他命，乙○○及婷婷是送毒品的」等語（見原
    審卷第272-273 頁）。惟按共犯之自白，不得作為有罪判決
    之唯一證據，仍應調查其他必要之證據，以察其是否與事實
    相符，刑事訴訟法第156 條第2 項定有明文；次按共同被告
    具有共犯關係者，固得採為其他共犯犯罪之證據，然為保障
    其他共犯之利益，該共犯所為不利於己之陳述，須無瑕疵可
    指，且仍應調查其他必要之證據，以查其是否與事實相符，
    不得專憑該項陳述作為其他共犯犯罪事實之認定，即尚須以
    補強證據予以佐證，不可攏統為同一之觀察，最高法院94年
    度台上字第5651號判決可資參照。共同被告丙○○雖證稱扣
    案之毒品及分裝工具等物係被告乙○○交付之，但丙○○對
    於被告乙○○究係於當日何時打電話與其聯絡，及被告乙○○共交付幾袋物品與之各情，前後證述不一，其於警詢時陳
    稱：「警方所查獲之毒品及器具是乙○○（綽號螞蟻）之人
    ，於94年9 月…8 、9 時許，打電話給我，並相約在高雄市
    前鎮區○○路上的上光眼鏡行門口前，叫我將2 袋物品轉交
    給許聖淑」等語（見95年9 月27日警詢筆錄，附於94年度偵
    字第卷第51-52 頁）；惟其於原審法院審理時證稱：「我記
    得是當天早上約10點多左右，他是直接打我0000000000的行
    動電話給我，當時他沒有來電顯示」、「在上光眼鏡行，乙○○交給你1 袋東西」等語（見原審卷第276-277 頁）。前
    後供述不符。是上開物品是否為被告乙○○交付予丙○○已
    有可疑。再者，丙○○對於該販毒集團成員究有何人，及各
    自負責之工作內容為何，前後陳述亦不一。其於第1 次警詢
    時供稱：「該犯罪集團成員僅有我（丙○○）與許聖淑」等
    語（見警(二)卷第22頁），惟丙○○於該次警詢時即稱扣案之
    毒品及工具係乙○○交付之，衡情，若被告乙○○確實為該
    販毒集團之成員，為何丙○○於第1 次警詢時就此部分隻字
    未提。又丙○○於第2 次警詢供稱：「以許聖淑為首毒品販
    賣集團成員有甲○○、乙○○、我 (丙○○）及1 名綽號『
    婷婷』之女子。我（丙○○）負責收取中盤商綽號『婷婷』
    之女子毒品所收款項，許聖淑是出資購買毒品及分裝，甲○○是幫忙找上游賣家及試驗所購入之毒品純度等，乙○○則
    是分裝及運送毒品給下游買方，綽號『婷婷』之女子則是販
    毒中盤商，『婷婷』向許聖淑拿取毒品後，將販毒所得之款
    項收齊後打電話叫我過去收取款項…」等語（見警(二)卷第
    25-26 頁）；嗣丙○○於第3 次警詢筆錄稱：「…毒品應該
    都是由許聖淑分裝後，由綽號『婷婷』、『螞蟻』等人過去
    找許聖淑拿，並帶回去販售」等語（見94年9 月27日警詢筆
    錄，附於94年度偵字21237 號卷第53頁）；其於原審法院審
    理時證稱：「我不知道乙○○、許聖淑及婷婷如何分工販賣
    毒品」、「（你說你不知道許聖淑等人販毒的分工狀況，但
    是為何你於警訊、偵訊時卻說許聖淑、乙○○、你及婷婷、
    甲○○有共組販毒集團，並且詳細說明每個人的分工角色？
    ）我當時確實有講過這些話」旋即改稱「偵查卷第53頁（亦
    即94年度偵字21237 號卷第53頁之94年9 月27日警詢筆錄）
    第6 行及第7 行不是我講的，是警察提示我這些相關情節，
    我沒有意見，警察就記錄上去」「我只是知道甲○○有試用
    毒品，乙○○及『婷婷』是送毒品的，我也有向『婷婷』及
    乙○○收錢」等語（見原審卷第273 頁）。觀之丙○○前後
    證詞，其對於以許聖淑為首之販毒集團成員究竟有何人，如
    此簡單明確之問題，前後證述互有歧異。再者，其對於被告
    乙○○在該販毒集團中究竟有無負責分裝毒品，前後證詞也
    不一。參以許聖淑94年9 月16日警詢筆錄，其均未提及被告
    乙○○有共同參與販賣毒品之情，準此，實難以丙○○前後
    不一之證詞，遽以認定被告乙○○有共同販賣第一級毒品海
    洛因及第二級毒品甲基安非他命之犯行。
九、又警方於上開時地查獲被告丙○○及許聖淑等人在場並扣得
    上開毒品時，被告乙○○並不在現場，亦經載明高雄市政府
    警察局刑警大隊搜索扣押筆錄，並經丙○○、許聖淑在警詢
    中供明在卷，更無法以被告乙○○經查獲時在場之事實為佐
    證，證明公訴人所指上開「被告乙○○亦為販毒集團之一員
    」。而另被告甲○○在原審雖曾供稱：是聽丙○○告知，才
    知道物品（毒品及分裝工具）是綽號螞蟻之乙○○叫他（丙○○）帶過去的等語，其所供述關於被告乙○○部分亦屬「
    傳聞證言」，自不得作為證據。
十、綜上所述，被告乙○○是否確有上開販賣第一級毒品海洛因
   及第二級毒品甲基安非他命之犯行，仍存有合理之懷疑，尚
   未到達確信其為真實之程度。此外，復查無其他積極證據足
   資證明被告乙○○有何上開被訴之犯行，揆諸前揭法律規定
   及說明，被告乙○○之犯罪自屬不能證明。
十一、原審就此部分為被告乙○○無罪之諭知，經核尚無不合，
      檢察官上訴意旨仍執陳詞，指摘原判決不當，求為有罪之
      判決，並無確切事證以實其說，本件上訴為無理由，應予
      駁回。
乙、甲○○部分
一、證據能力之論述
(一)證人段淑芬於94年9 月17日在偵查中陳述有關被告甲○○部分
  ，係屬證人性質，惟未經具結，依刑事訴訟法第158 條之3 規
    定，不得作為證據。
二、按犯罪事實應依證據認定，無證據不得認定犯罪事實；不能
    證明被告犯罪者，應諭知無罪之判決，刑事訴訟法第154 條
    第2 項、第301 條第1 項分別定有明文。又刑事訴訟法第
    161 條已於民國91年2 月8 日修正公布，其第1 項規定：檢
    察官就被告犯罪事實，應負舉證責任，並指出證明之方法。
    因此，檢察官對於起訴之犯罪事實，應負提出證據及說服之
    實質舉證責任。倘其所提出之證據，不足為被告有罪之積極
    證明，或其指出證明之方法，無從說服法院以形成被告有罪
    之心證，基於無罪推定之原則，即應為被告無罪判決之諭知
   （參照最高法院92年台上字第128 號判例）。
三、訊據上訴人即被告甲○○固坦承曾於94年9 月16日至丙○○
    住處試用第一級毒品海洛因1 次等情，然堅詞否認幫助販賣
    第一級毒品之海洛因行為，辯稱：「不清楚許聖淑等人在販
    賣毒品，伊僅試吃毒品純度一次，是丙○○請伊吃的，但其
    用意僅在免費試用毒品第一級海洛因，並無幫助販賣毒品之
    犯意」等語。經查：
(一)被告甲○○自警詢、檢察官偵訊及原審法院審理時雖均坦承有
  幫許聖淑測試第一級毒品海洛因之純度，其於警詢供稱：「我
  是到丙○○住處由他提供毒品讓我試用，我試完後告訴丙○○
  『副料』味道很重」（見警(二)卷第9 頁）、「…我只是負責試
  用毒品純度」等語（見警(二)卷第15頁）、「…是蟑螂（指丙○○）提供毒品，讓我施用 (測試）毒品成分」、「是許聖淑要
  我給她（為她）試（測試）毒品成分，我都是在丙○○家中試
  用毒品成分，毒品也是丙○○拿給我試的」等語（見94年9 月
  27日警詢筆錄，附於94年度偵字第21237 號卷第49-50 頁）；
  其於檢察官偵訊時供稱「我是有幫丙○○試貨（即試驗毒品純
  度），但不是幫他工作」等語（見94年度偵字第21237 號卷第
  22頁）；其於原審法院審理時供稱：「我在丙○○的住處試用
  過海洛因1 次，但是時間我忘了」（見原審卷第307 頁）。而
  另參以證人即共同被告丙○○於檢察官偵訊及原審法院審理時
  亦均證稱：「我曾在住處拿1 次毒品海洛因予被告甲○○試用
  ，且被告甲○○試用完畢後，我隨即打電話給許聖淑告知試用
  情形」等語，其於檢察官偵訊時證稱：「甲○○是在婷婷處試
  貨（毒品），也有在我那邊試過1 次」等語（見94年度偵字第
  21237 號卷第22頁）；其於原審法院審理時證稱：「…當時是
  說甲○○是試用毒品，也就是施打完毒品後再看看（評斷）這
  些毒品的好壞（純度高低）」、「我曾經說甲○○去我那裡試
  毒1 次，甲○○知道毒品是許聖淑拿給我，因為他試完毒品之
  後有打電話給許聖淑，告訴許聖淑毒品好不好的相關事情」等
  語（見原審卷第280 頁）。另觀之94年9 月16日許聖淑監聽譯
  文，當日許聖淑於13時12分49秒許撥打丙○○之0000000000號
  行動電話，而丙○○當時稱：「阿賢（指甲○○）說東西副料
  的味道很重（意即雜質多，毒品不夠精純）」，許聖淑稱：「
  副料的味道很重」，丙○○稱：「我看阿賢試完整個人都起雞
  皮疙瘩」（見警(一)卷第109 頁）。足徵被告甲○○確曾於94年
  9 月16日至丙○○住處試用第一級毒品海洛因1 次，且被告甲○○知悉該第一級毒品海洛因係被許聖淑所提供，而被告甲○○試用完畢後，因全身起雞皮疙瘩，而告知丙○○該毒品之副
  料味道很重，亦即雜質甚多，毒品純度低，且被告甲○○亦知
  悉丙○○當時有將試用結果告知許聖淑等情，固堪認定。
(二)惟按刑法上所謂幫助犯者，係指於他人實施犯罪之前或犯罪之
  際，予以助力，使之易於實施或完成犯罪行為之謂，故以「事
  先幫助」及「事中幫助」為限，若於他人犯罪行為完成後，予
  以助力，即學說上所謂「事後幫助」，除法律別有處罰規定外
  ，不成立幫助犯（最高法院 71年度台上字第843號判決參照）
  。查本件共同被告丙○○與許聖淑、「婷婷」等人販入第一級
  毒品海洛因及第二級毒品甲基安非他命後，雖尚未分裝販出，
  因係基於販賣營利之意圖而販入，一經販入即成立販賣第一級
  毒品及第二級毒品罪，亦即販賣毒品犯罪行為已完成。縱認被
  告甲○○係基於幫助犯意，而為上開試吃第一級毒品以測試毒
  品品質之行為，亦屬犯罪行為完成後之「事後幫助」行為，並
  不成立幫助犯。又查，案發當日確係因丙○○不會分裝毒品，
  許聖淑欲教被告丙○○分裝毒品，被告丙○○始會將上開查扣
  之毒品及分裝工具帶至前揭病房予許聖淑等情，亦如前所述，
  堪認許聖淑與被告丙○○等人販入上開毒品之後，尚未分裝以
  俟機出售予他人之前即經警查獲，應認尚未著手於販賣（賣出
  ）毒品之行為，被告甲○○於許聖淑等人著手販賣毒品犯行之
  前，其試用第一級毒品品質純度之行為亦難認成立幫助販賣第
  一級毒品罪。
(三)又依證人許聖淑之證述，其從未證稱「有每日以薪資1,000 元
  至1,500 元之代價雇用被告甲○○，且被告甲○○有負責向婷
  婷收取販賣第一級毒品海洛因所得之款項」等語。佐以證人即
  同案被告丙○○於原審法院審理時證稱「被告甲○○並未受雇
  予許聖淑，且我未曾與被告甲○○共同向綽號『婷婷』之女子
  收取販毒所得」等語，其證稱：「（是否有別人與你一起向婷
  婷及乙○○收帳？）沒有」、「（甲○○是否有受到許聖淑的
  聘（僱）用並且領取薪資？）沒有」、「（甲○○是否曾經跟
  你一起去向『婷婷』收過販毒所得的款項？）沒有」等語（見
  原審卷第274 、280-281 頁）。是公訴人認被告甲○○自93年
  6 月起，即以日薪1,000 元至1,500 元之薪資受雇予許聖淑，
  並與丙○○共同負責向綽號「婷婷」之女子及乙○○收取每日
  販毒所得云云，尚屬無據。
(四)公訴人另認被告甲○○自93年6 月起，即負責在以許聖淑為首
  之販毒集團內負責試用販入之海洛因之純度云云。惟如前所述
  ，被告甲○○坦承曾於丙○○住處試用過1 次海洛因等情。而
  證人即同案被告丙○○雖於檢察官偵訊時證稱被告甲○○試用
  毒品之次數應不僅1 次，其證稱：「他（指被告甲○○）是在
  『婷婷』處試貨的，也有在我那邊試過1 次」等語（見94年度
  偵字第21237 號卷第22頁），然丙○○於該次偵訊時亦證稱：
  「我沒有親自看過被告甲○○試貨，其證稱：「（甲○○在該
  集團為試貨的工作，該流程為何？）都是他自己1 人去的，我
  沒有親眼看他試貨過」等語（見94年度偵字第21237 號卷第22
  頁）。是依丙○○上開證詞，未曾親眼看過被告甲○○在綽號
  「婷婷」之女子住處鑑試第一級毒品海洛因之純度，而綽號「
  婷婷」之女子因未被查獲，亦無法證明被告甲○○確有在其住
  處試用毒品之行為。另觀之卷附之丙○○0000000000行動電話
  監聽譯文，許聖淑曾於94年8 月1 日以行動電話0000000000
  打電話予丙○○聯絡，許聖淑告知丙○○「大、中、小就250
  、500 、1 ，不然沒利潤，調好叫『大豬』試」（見警(二)卷第
  78頁），被告甲○○在原審雖自承綽號叫『大豬』，然查無證
  據證明丙○○與許聖淑於94年8 月1 日通話後，丙○○即有依
  許聖淑之指示將毒品拿給被告甲○○試用，要難以上開監聽譯
  文，遽為被告甲○○不利之認定。
(五)被告甲○○固坦承有以行動電話00000000000 與許聖淑聯絡（
  見原審卷第290 頁），而觀之卷附許聖淑行動電話0000000000
  號之監聽譯文，被告甲○○有於94年7 月28日23時26分43秒打
  電話予許聖淑，當時許聖淑有提到「到時婷婷的帳一起收下來
  」，而被告甲○○當時僅有回答「喔」（見警(二)卷第92頁），
  而被告甲○○於原審法院審理時供稱：「（提示警卷第92頁倒
  數第3 筆之監聽譯文，許聖淑跟你說你和蟑螂（丙○○）下來
  的時候，把婷婷的帳一起收下來，有何意見？）我有講過這些
  話，但是我覺得許聖淑的本意只是在叫我提醒丙○○而已，至
  於許聖淑及丙○○在做什麼事情我不清楚」等語（見原審卷第
  291 頁）；另許聖淑有於94年7 月28日20時35分46秒打電話予
  被告甲○○，當時許聖淑向被告甲○○稱「你先把錢拿過來給
  我」，被告甲○○答稱：「好」（見警(二)卷第95頁）。惟觀之
  上開監聽譯文，並無法得知渠等討論之錢即為販賣毒品所得之
  款項，而丙○○亦證稱被告甲○○未曾與之共同向綽號「婷婷
  」收取販毒所得之款項，依「罪疑唯輕」原則，實難以上該譯
  文，作為認定被告甲○○有販賣第一級毒品海洛因之佐證。
(六)本件員警於94年9 月16日16時50分許，在高雄市新興區○○○
  路76號「蘇榮茂婦產科」308 號許聖淑病房內扣得第一級毒品
  海洛因17包、帳簿1 本、電話簿帳單4 張、行動電話卡4 張、
  行動電話儲值卡5 張、行動電話易付卡4 張、分裝夾鏈袋1 大
  包、電話簿2 本、電子磅秤1 台、分裝工具1 批及分裝牙線包
  1 包等物品，被告甲○○亦在場之事實，雖為被告甲○○供承
  不諱，並有搜索扣押筆錄、扣押物品目錄表及照片5 幀在卷可
  稽。然被告甲○○僅承認扣案之行動電話1 支
  （門號為0000000000號）、電話簿2 本、行動電話儲值卡5 張
   及 現金57,800元等物為其所有，其餘扣案物品非其所有（見
   原審卷第297頁）。而電話簿2 本（外觀貼有編號為17之1及
   17之2 〉，經原審勘驗後，認「經核內容與警卷2 第67至73
   頁之所附之影印資料相符，另在編號17之1 電話簿內有記載
  『臺灣法律網→劉孟錦律師，進入拉到左下按（其他網站）找
   到 （查捕逃犯網路公告）』」（見原審卷第94頁），而觀之
   上開電話簿之內容，其上僅記載名稱及電話，並無任何有關被
   告甲○○有參與販賣第一級毒品海洛因之內容，準此，尚無
   法以此認定被告甲○○有與許聖淑等人共同販賣第一級毒品
   海洛因之犯行。
(七)另公訴人所指被告甲○○與、丙○○、許聖淑等人基於共同營
  利之犯意聯絡，自93年6 月間某日起，由許聖淑每次出資數十
  萬元不等之價格，由「婷婷」在高雄市不詳地點，以第一級毒
  品海洛因1 兩16萬元、第二級毒品甲基安非他命每錢數千元不
  等之代價，連續多次向「柯明祥」等不詳姓名成年男子販入數
  量不詳之海洛因及甲基安非他命云云。惟公訴人就起訴此部分
  犯行，並未為任何之舉證，許聖淑、被告丙○○亦未曾供及曾
  向稱「柯明祥」者販入毒品，綽號「婷婷」者則未經查獲，亦
  無從查證是否確有該綽號「婷婷」之女子？或其確有公訴人所
  指之其受許聖淑指示向「柯明祥」者販入第一級毒品、第二級
  毒品之事實？此外亦查無任何證據足證確有稱「柯明祥」之人
  曾販售毒品予許聖淑或甲○○等人，從而公訴人起訴書所載，
  指被告甲○○有與許聖淑及綽號「婷婷」之女子等連續多次向
  稱「柯明祥」等不詳姓名成年男子販入數量不詳之海洛因及甲
  基安非他命云云，亦不足採。
(八)綜上，本件並無證據足證被告甲○○有公訴人所指共同販賣第
  一級毒品犯行（被訴販賣第二級毒品部分業經原審判決無罪確
  定），依首揭說明，自應為被告甲○○無罪之諭知。
四、原審失察就被告販賣第一級毒品部分為有罪判決，自有未合
    ，被告上訴意旨指摘及此，為有理由，應由本院將原判決關
    於被告甲○○販賣第一級毒品部分予撤銷，另為無罪之諭知
    。
據上論結，應依刑事訴訟法第368 條、第369 條第1 項前段、第
364 條、第301條第1 項，判決如主文。
本案經檢察官孫小玲到庭執行職務。
中    華    民    國    97    年    1    月    3    日
                  刑事第一庭    審判長法  官 郭雅美
                                      法  官 張意聰
                                      法  官 莊崑山
以上正本證明與原本無異。
被告乙○○、甲○○不得上訴。
檢察官及被告丙○○如不服本判決應於收受本判決後10日內向本
院提出上訴書狀，其未敘述上訴理由者，並得於提起上訴後10日
內向本院補提理由書狀（均須按他造當事人之人數附繕本）「切
勿逕送上級法院」。
中    華    民    國    97    年    1    月    3    日
                                      書記官 邱麗莉
附錄本件判決論罪科刑法條：
毒品危害防制條例第4 條第1項、第2項：
製造、運輸、販賣第一級毒品者，處死刑或無期徒刑；處無期徒
刑者，得併科新臺幣1,000 萬元以下罰金。
製造、運輸、販賣第二級毒品者，處無期徒刑或7 年以上有期徒
刑，得併科新臺幣700萬元以下罰金
附表：
┌──┬───────────────┬───────────────┐
│編號│     名   稱                  │          數      量          │
├──┼───────────────┼───────────────┤
│ 1  │電子磅秤                      │1台                           │
├──┼───────────────┼───────────────┤
│ 2  │牙線盒                        │1盒                           │
├──┼───────────────┼───────────────┤
│    │夾鍊袋                        │1大包                         │
│ 3  │                              │                              │
├──┼───────────────┼───────────────┤
│ 4  │分裝工具                      │1 批（內有小剪刀4 把、小鑷子4 │
│    │                              │支、竹籤2 支、小美工刀1 支、鑰│
│    │                              │匙圈1 個，均放置在1 鐵盒內）  │
└──┴───────────────┴───────────────┘


司法院資訊處製作；財團法人民間司法改革基金會備份。
